【裁判字號】    97,訴,2184
【裁判日期】    970915
【裁判案由】    違反戶籍法等
【裁判全文】
臺灣彰化地方法院刑事判決              97年度訴字第2184號
公  訴  人  臺灣彰化地方法院檢察署檢察官
被      告  甲○○
上列被告因違反戶籍法等案件，經檢察官提起公訴（97年度偵字
第5197號），本院合議庭裁定由受命法官獨任進行簡式審判程序
判決如下：
    主      文
甲○○共同行使意圖供冒用身分使用，而偽造之國民身分證，足
以生損害於公眾及他人，處有期徒刑捌月，緩刑年，並應向公
庫支付新臺幣伍萬元。扣案偽造之「謝孟竺」國民身分證壹枚、
偽造之「謝孟竺」全民健康保險卡壹枚、偽造之「謝孟竺」印章
壹枚、個人戶顧客資料卡之立約人欄偽造之「謝孟竺」署名壹枚
、個人戶業務往來申請書之立約人欄偽造之「謝孟竺」署名壹枚
、個人戶領用單之申請人欄偽造之「謝孟竺」署名壹枚、行動電
話壹具、現金新臺幣貳仟元沒收。
    事實及理由
一犯罪事實：
  (一)甲○○於民國97年5月30日撥打報紙上之徵才廣告電話，並
    於同日下午2時35分許與真實姓名年籍不詳綽號「哥哥」之
    成年男子在臺中縣豐原市豐原火車站見面，詎甲○○為貪圖
    小利，竟與之共同基於犯意聯絡，由甲○○提供其相片光碟
    予「哥哥」，由「哥哥」偽造完成貼有甲○○照片之謝孟竺
    （起訴書誤為「乙○○」，業經檢察官當庭更正）國民身分
    證（下稱身分證）及全民健康保險卡（下稱健保卡）各1枚
    ，並於同日晚上8時20分許，在前開火車站，連同偽造之謝
    孟竺印章1枚及用於聯繫犯罪之行動電話1具交付甲○○。「
    哥哥」再於97年6月2日上午7時30分許，給付現金新臺幣（
    下同）2千元予甲○○作為犯罪酬勞，復安排另位真實姓名
    年籍不詳之成年男子（不能證明犯罪），載送甲○○前往彰
    化縣北斗鎮彰化銀行北斗分行（下稱彰化銀行），欲以謝孟
    竺名義冒名開戶。甲○○於97年6月2日上午10時10分許抵達
    該銀行後，即在個人戶顧客資料卡之立約人欄、個人戶業務
    往來申請書之立約人欄、個人戶領用單之申請人欄接續偽造
    「謝孟竺」署名各1枚（起訴書贅載個人戶顧客資料卡之戶
    名欄、新開戶存款憑條之戶名欄、印鑑簡卡之戶名欄亦接續
    偽造署名各1枚，業經檢察官當庭更正），再連同上揭身分
    證、健保卡及印章，持向銀行職員曹肇章（起訴書誤為「謝
    肇章」，業經檢察官當庭更正）行使，辦理活期儲蓄存款開
    戶，足以生損害於謝孟竺及戶籍機關對於戶籍管理之正確性
    、全民健康保險局對於全民健康保險給付管理之正確性、彰
    化銀行對於帳戶管理之正確性。嗣因曹肇章於審核證件時發
    覺有異，乃報警當場查獲，並扣得前述身分證、健保卡、印
    章、個人戶顧客資料卡、個人戶業務往來申請書、個人戶領
    用單、新開戶存款憑條、印鑑簡卡、行動電話、現金。
  (二)案經彰化縣警察局北斗分局報告臺灣彰化地方法院檢察署檢
    察官偵查起訴。
二證據：
  (一)被告甲○○於本院坦承不諱之自白。
  (二)證人曹肇章於警詢中之證述。
  (三)扣案之身分證、健保卡、印章、個人戶顧客資料卡、個人戶
    業務往來申請書、個人戶領用單、新開戶存款憑條、印鑑簡
    卡、行動電話、現金。
  (四)卷附之扣押筆錄、扣案物品照片、被告之真正身分證影本。
三論罪科刑：
  (一)被告推由「哥哥」偽造身分證，再由被告持以行使，足以生
    損害於謝孟竺及戶籍機關對於戶籍管理之正確性、彰化銀行
    對於帳戶管理之正確性，核其所為，係犯戶籍法第75條第2
    項、第1項之行使偽造身分證罪；被告推由「哥哥」偽造健
    保卡，再由被告持以行使，足以生損害於謝孟竺及全民健康
    保險局對於全民健康保險給付管理之正確性、彰化銀行對於
    帳戶管理之正確性，核其所為，係犯刑法第216條、第212條
    之行使偽造特種文書罪；被告推由「哥哥」偽造印章，足以
    生損害於謝孟竺及彰化銀行對於帳戶管理之正確性，核其所
    為，係犯刑法第217條第1項之偽造印章罪；「哥哥」推由被
    告在個人戶顧客資料卡之立約人欄、個人戶業務往來申請書
    之立約人欄、個人戶領用單之申請人欄偽造「謝孟竺」署名
    各1枚，而偽造該等私文書，再由被告持以行使，足以生損
    害於謝孟竺及彰化銀行對於帳戶管理之正確性，核其所為，
    係犯刑法第216條、第210條之行使偽造私文書罪。起訴書記
    載被告係犯「戶籍法第75條第2項第1項刑法第212條、刑法
    第217條等罪嫌」，顯有疏誤，惟業經檢察官於本院審理中
    當庭更正，自無庸再諭知變更起訴法條。被告與「哥哥」就
    上開犯行，有犯意聯絡及行為分擔，均為共同正犯。被告雖
    有在個人戶顧客資料卡之立約人欄、個人戶業務往來申請書
    之立約人欄、個人戶領用單之申請人欄偽造「謝孟竺」署名
    各1枚，而偽造該等私文書並持以行使之行為，惟其仍屬一
    犯意接續多次行為，侵害一法益，應為接續犯，僅論以單純
    一罪。被告偽造身分證、健保卡及前揭私文書復持以行使，
    偽造之低度行為，應分別為行使之高度行為所吸收，又其偽
    造署名，應為偽造私文書之部分行為，均不另論罪。被告以
    一申辦開戶行為，同時觸犯前開構成要件不同之罪名，為想
    像競合犯，應依刑法第55條規定，從一重之行使偽造身分證
    罪論處。爰審酌被告所犯，已破壞國民對於身分資格證件及
    私文書、印章真正之信賴，惟素行良好，有臺灣高等法院被
    告前案紀錄表可按，因貪圖小利而觸法，被查獲後即坦白認
    錯及其他一切情狀，量處如主文所示之刑，以資懲儆。查被
    告未曾因故意受有期徒刑以上刑之宣告，已如前述，經此次
    偵審之教訓，應知所警惕而無再犯之虞，本院認所宣告之刑
    以暫不執行為適當，爰依刑法第74條第1項第1款宣告緩刑3
    年，以啟自新；惟斟酌被告因守法觀念薄弱而觸法，為確保
    其能記取教訓並建立尊重法治之正確觀念，本院認除前開緩
    刑宣告外，另有課予被告一定負擔之必要，併依同條第2項
    第4款規定，諭知被告向公庫支付5萬元，以符緩刑目的。扣
    案偽造之「謝孟竺」身分證、健保卡各1枚為「哥哥」偽造
    後，連同行動電話1具交付被告，屬被告所有，且係供犯罪
    所用之物，應依刑法第38條第1項第2款宣告沒收；現金2千
    元為被告因犯罪所得之物，應依刑法第38條第1項第3款宣告
    沒收；偽造之「謝孟竺」印章及個人戶顧客資料卡之立約人
    欄、個人戶業務往來申請書之立約人欄、個人戶領用單之申
    請人欄偽造之「謝孟竺」署名各1枚，應依刑法第219條宣告
    沒收；新開戶存款憑條、印鑑簡卡雖填有謝孟竺之個人資料
    ，但無偽造之印文、署押，且該等表單為彰化銀行所有，不
    符法定沒收要件，無從宣告沒收。
  (二)如不服本判決，得於判決送達後10日內向本院提出上訴狀，
    上訴於上級法院（應敘述具體理由，並附繕本，上訴狀勿逕
    送上級法院）。告訴人或被害人對於判決如有不服具備理由
    請求檢察官上訴者，其上訴期間之計算係以檢察官收受判決
    正本之日期為準。
  (三)依刑事訴訟法第273條之1第1項、第299條第1項前段，戶籍
    法第75條第2項、第1項，刑法第11條、第28條、第216條、
    、第210條、第212條、第217條第1項、第55條、第74條第1
    項第1款、第2項第4款、第38條第1項第2款、第3款、第219
    條，刑法施行法第1條之1第1項、第2項前段，判決如主文。
本案經檢察官余建國到庭執行職務。
中    華    民    國    97    年    9     月    15    日
                  刑事第一庭        法  官   廖政勝
以上正本證明與原本無異。
中    華    民    國    97    年    9     月    15    日
                                    書記官   莊何江
附錄：
刑法第210條
偽造、變造私文書，足以生損害於公眾或他人者，處5年以下有
期徒刑。
刑法第212條
偽造、變造護照、旅券、免許證、特許證及關於品行、能力服務
或其他相類之證書、介紹書，足以生損害於公眾或他人者，處1
年以下有期徒刑、拘役或3百元以下罰金。
刑法第216條
行使第210條至第215條之文書者，依偽造、變造文書或登載不實
事項或使登載不實事項之規定處斷。
刑法第217條第1項
偽造印章、印文或署押，足以生損害於公眾或他人者，處3年以
下有期徒刑。
戶籍法第75條第1項、第2項
意圖供冒用身分使用，而偽造、變造國民身分證，足以生損害於
公眾或他人者，處5年以下有期徒刑、拘役或科或併科新臺幣50
萬元以下罰金。
行使前項偽造、變造之國民身分證者，亦同。


司法院資訊處製作；財團法人民間司法改革基金會備份。
